臺灣士林地方法院民事判決　　　　　　　　　　　　　九十三年度小上字第一一號
　　上　訴　人　甲○○
　　被上訴人　　台灣電力股份有限公司台北西區營業處
　　法定代理人　林鏡明
當事人間請求清償債務事件，上訴人對於中華民國九十三年一月三十日本院士林簡易
庭九十三年度士小字第三七號第一審判決提起上訴，本院判決如下：
    主  文
上訴駁回。
第二審訴訟費用新台幣壹仟伍佰元由上訴人負擔。
    事實及理由
一、本件被上訴人起訴主張：上訴人自民國八十年十二月三日起為台北縣蘆洲市○○
    街十五巷二五號二樓之用電戶，因抄表員於九十一年十月間反應該用戶電表齒輪
    有滑動、逆轉情形，經被上訴人經辦人員調取該用戶歷年用電資料比對後，發覺
    該用戶九十年間用電量大幅下跌，且自九十年九月起，每二個月之用電量均為零
    度，遂由被上訴人稽查人員於九十一年十一月十二日至現場，會同上訴人及其子
    檢查系爭電表，始發覺該用戶電表封印鎖及中央標準局封印鉛塊均被破壞挖過，
    且電表內部計量器齒輪結構破壞，十位數齒輪有鋸痕，致電表計量器失準，上訴
    人應有竊電行為，爰依電業法第七十三條之規定，求為判命上訴人給付新台幣（
    下同）九萬五千一百二十三元，及自支付命令送達翌日起，至清償日止，按年息
    百分之五計算之利息等語。
二、上訴人則以：系爭電表非上訴人所破壞，台灣板橋地方法院檢察署檢察官對於上
    訴人涉嫌違反電業法之案件，業已不起訴處分確定；被上訴人九十一年十一月十
    二日當天拆表時，上訴人並未在場，俟接獲兒子通知後，上訴人才自工作場所返
    家查看電表，故上訴人不知道系爭電表尚未拆表時，是否已遭人破壞，上訴人認
    為是被上訴人故意破壞電表，誣陷上訴人；又系爭電表於七十三年十月份裝置，
    至九十一年十一月被上訴人換表為止，總計使用十八年之久，系爭電表之損害是
    自然耗損或遭人為破壞，未經具有公信力之單位驗證，僅由被上訴人以目視方式
    判斷，實難判定；且系爭電表裝設於一樓之公共樓梯間，屬於不特定人均可接觸
    之場所，上訴人不可能二十四小時對系爭電表進行監視及保管；況上訴人並非供
    電專業人員，根本不會拆卸電表，而被上訴人之抄表員為專業之技術人員，負有
    檢視電表裝置之責任，被上訴人內部亦設有檢算、計費之單位，對於上訴人用戶
    電費之異常，應在初期即可及時發覺，並立即更換電表、補計電費，被上訴人於
    系爭電表異常達一年八個月之久後，才以竊電查報，其未追究內部人員疏失，而
    要受害之用電戶承擔所有損失與責任，並不公平等語資為抗辯。
三、原審審理結果，以：被上訴人主張派稽查人員於九十一年十一月十二日至現場，
    會同上訴人及其子檢查系爭電表，發覺該用戶電表封印鎖及中央標準局封印鉛塊
    均被破壞挖過，且電表內部計量器齒輪結構破壞，十位數齒輪有鋸痕，致電表計
    量器失準等情，業據提出用電實地調查書、切結書影本各一件，以及現場照片七
    幀附卷足佐，應堪認為實在。又以系爭電表齒輪係遭人為破壞，而非自然磨損，
    該用電戶用電度數之多寡，攸關上訴人應納電費金額，破壞電表使電表計量失準
    而可享減付電費之利益者，僅上訴人一人，系爭電表懸掛在台北縣蘆洲市○○街
    十五巷二五號一樓樓梯間，該棟公寓所有電表均裝設在同一地點，九十一年十一
    月十二日當天，其他用電戶電表均無故障，且要取出電表內之齒輪，必須先剪開
    封印鎖，取下鋼圈，再破壞中央標準局的封印簽塊，才能卸下玻璃蓋，接觸齒輪
    ，現場勘查時，玻璃蓋已重新蓋上，鋼圈也按原狀套回，封印鎖亦懸掛回原處，
    偽裝成未遭破壞狀態等語，為上訴人所不爭執，並有被上訴人提出之系爭電表拆
    取前照片一張為證，應為真實。足見破壞電表齒輪者極力掩飾電表已遭破壞之事
    實，避免被上訴人察覺，以持續維持破壞後之狀態。衡諸一般經驗法則，與自身
    毫無害關係之第三人，實無可能大費周章破壞系爭電表內部細微之十位數齒輪，
    更無細心回復、掩飾其破壞行為之必要。再參諸卷附被上訴人提出上訴人自八十
    二年一九十二年十一月之用電度數分析表，自九十年五月起，上訴人用電度數突
    然陡降至五十度以下，其中九十年九月至九十一年十一月為止，甚至均僅有基本
    度數四十度，上訴人未曾向被上訴人詢明電費異常原因，益證爭電表係由被上訴
    人自行破壞無疑，被上訴人有竊電行為，應堪認定等語，為心證之所由得，並
    明上訴人其他主張不足採取之意見，爰為上訴人敗訴之判決。
四、按所謂證據法則，係指法院調查證據認定事實所遵守之法則，如舉證責任分配錯
    誤、認定事實不憑證據或重要證據漏未斟酌等，均屬違背證據法則之違背法令；
    所謂論理法則，係指立法意旨或法規社會機能就法律事實所為價值判斷之法則；
    經驗法則，係指由社會生活累積的經驗歸納所得之法則，日常生活所得之通常經
    驗及基於專門知識所得之特別經驗均屬之。原審以電表放置處其他多數電表未遭
    破壞，審酌其破壞、回復情形，推論破壞者極力掩飾心態，應係從中獲利者所為
    ，另以上訴人長期就如此顯著之電費異常全無反映，及上訴人主張於「用電實地
    調查書」簽名係受欺騙恐嚇之非常態事實未能舉證，其抗辯並不可採等各情，綜
    合全辯論意旨，認被上訴人所為舉證已足認定上訴人竊電之事實，而為上訴人敗
    訴之判決，經核與上揭證據法則、論理法則、經驗法則，均無違背。上訴人主張
    ：可能不法集團改造電表密報獲取獎金、鐵達尼號男主角受冤枉等節，乃蓋然性
    甚低之偶發或虛構情節，並非社會生活累積所得之常態經驗法則；又電費偶然或
    小數額之異常，交易慣例固不當然課以消費者發覺或告知之責，然長期鉅額之異
    常而全無反映，則與常情不符，況如上訴人先前所陳，其若知悉不法集團改造電
    表之事時有所聞，理應甚有警覺而向被上訴人查詢，何以捨此不為？又無論繳費
    方式為何，電力公司必定按期寄發帳單，所謂以金融機構轉帳繳納電費者，未必
    確知繳費情形之抗辯亦屬不成立。是上訴論旨，仍就原審取捨證據及認定事實之
    職權行使，指摘原判決不當，聲明廢棄，不能認為有理由。
五、據上論結，本件上訴為無理由，依民事訴訟法第四百三十六條之二十九第二款、
    第四百三十六條之三十二第二項、第四百四十九條第一項、第七十八條、第四百
    三十六條之三十二第一項、第四百三十六條之十九，判決如主文。
中　　　華　　　民　　　國　　九十三　　年　　三  　　月　 　十二　  　日
                                        臺灣士林地方法院民事第二庭
                                            審判長法官　施月燿
                                            法　　　官  陳玉曆
                                            法　　　官　王本源
右為正本係照原本作成。
本判決不得上訴。
中　　　華　　　民　　　國　　九十三　　年  　三　  　月　　 十七　  　日
                                            法院書記官  翁禎謙
